【裁判字號】    97,上訴,4471
【裁判日期】    971223
【裁判案由】    毒品危害防制條例
【裁判全文】
臺灣高等法院刑事判決                97年度上訴字第4471號
上  訴  人
即  被  告  甲○○
上列上訴人因毒品危害防制條例案件，不服臺灣板橋地方法院97
年度訴字第1485號，中華民國97年6月13日第一審判決（起訴案
號：臺灣板橋地方法院檢察署97年度毒偵字第3173號），提起上
訴，本院判決如下：
    主  文
上訴駁回。
    事  實
一、甲○○前因施用毒品案件，經臺灣板橋地方法院於民國93年
    11月4日以93年度毒聲字第1810號裁定送觀察、勒戒後，因
    認有繼續施用毒品之傾向，經臺灣板橋地方法院於94年3月1
    7日以94年度毒聲字第457號裁定令入戒治處所施以強制戒治
    ，於95年3月16日執行完畢，並經臺灣板橋地方法院檢察署
    檢察官於94年11月3日以94年度戒毒偵字第405號為不起訴處
    分確定。另因竊盜案件，經臺灣板橋地方法院於96年12月3
    日以96年度簡字第6453號簡易判決判處有期徒刑3月，於97
    年1月18日以易科罰金執行完畢（於本案構成累犯）。詎甲
    ○○猶不知悔改，明知海洛因、甲基安非他命各為毒品危害
    防制條例所規定之第一級及第二級毒品，竟仍於前開強制戒
    治執行完畢釋放後5年內，再基於施用第二級毒品之犯意，
    於97年2月13日早上某時許，在臺北縣泰山鄉○○街13巷1之
    1號住處，以將甲基安非他命置於吸食器內燒烤吸食其生成
    煙霧之方式，施用甲基安非他命乙次，另基於施用第一級毒
    品之犯意，於97年2月14日下午某時在上址住處，以將海洛
    因摻入香菸內點燃後吸食之方式，施用第一級毒品海洛因乙
    次。甲○○因係毒品列管人口，經警通知於97年2月14日23
    時許至臺北縣政府警察局海山分局接受採尿，送驗結果呈甲
    基安非他命及嗎啡陽性反應，始獲悉上情。
二、案經臺北縣政府警察局海山分局報告臺灣板橋地方法院檢察
    署檢察官偵查起訴，因被告於原審準備程序進行中為有罪之
    陳述，經原審合議庭裁定行簡式審判程序。
    理  由
一、前揭事實，業經被告甲○○於原審坦承不諱。而員警查獲被
    告後所採集之尿液檢體，經送請台灣檢驗科技股份有限公司
    以酵素免疫分析法初步檢驗，再佐以氣相層析質譜儀分析法
    確認檢驗結果確呈鴉片類陽性反應、安非他命類陽性反應，
    此有臺北縣政府警察局海山分局毒品危害防制條例被移送者
    姓名暨代碼對照表、臺灣檢驗科技股份有限公司於97年2月2
    7日出具之CH/2008/ 20193號濫用藥物尿液檢驗報告各1份附
    卷可稽，而按「尿液毒品檢驗．．．若能使用先進之氣相層
    析質譜儀分析法確認，則可完全排除偽陽性之干擾，為目前
    最具公信力的檢驗方法」為法務部調查局第六處87年9月29
    日（87）發技（一）字第87074574號函所揭示，足見臺灣檢
    驗科技股份有限公司所使用之檢驗方法無偽陽性，其鑑驗結
    果足堪以採信。又施用第一級毒品海洛因及第二級毒品安非
    他命後，一般人約於4天內均可自其尿液檢驗出陽性反應之
    情況，亦有行政院衛生署管制藥品管理局92年3月10日管檢
    字第0920001495號函附卷可參，準此足見，是依上開說明，
    被告甲○○確有於上揭時、地施用第一級海洛因、第二級毒
    品甲基安非他命之行為，亦徵被告上開自白確與事實相符，
    應堪採信。綜上所述，本件事證明確，被告前揭之犯行堪以
    認定。
二、按海洛因、甲基安非他命分別係毒品危害防制條例第2條第2
    項第1款、第2款所明定之第一級及第二級毒品，不得非法持
    有、施用。查被告甲○○前因施用毒品案件，經臺灣板橋地
    方法院於93年11月4日以93年度毒聲字第1810號裁定送觀察
    、勒戒後，因認有繼續施用毒品之傾向，經臺灣板橋地方法
    院於94年3月17日以94年度毒聲字第457號裁定令入戒治處所
    施以強制戒治，於95年3月16日執行完畢，並經臺灣板橋地
    方法院檢察署檢察官於94年11月3日以94年度戒毒偵字第405
    號為不起訴處分確定乙節，有被告前案紀錄表附卷可按。故
    而被告於強制戒治執行完畢釋放後5年內再度分別施用第一
    級及第二級毒品之行為，依毒品危害防制條例第23條第2項
    規定，係分別犯毒品危害防制條例第10條第1項、第2項之施
    用第一級毒品及第二級毒品罪。至被告施用第一級及第二級
    毒品前、後之持有第一級及第二級毒品犯行，為其施用之高
    度行為所吸收，均不另論罪。又被告所犯施用第一級毒品、
    第二級毒品各犯行間，犯意各別、罪名有異，應予分論併罰
    。另查被告前有如事實欄所載之犯罪科刑執行情形，有臺灣
    桃園地方法院檢察署刑案資料查註紀錄表、被告前案紀錄表
    各1份在卷可參，被告於前案執行完畢後5年內故意再犯本件
    有期徒刑以上之施用第一級毒品罪、施用第二級毒品罪，均
    為累犯，各應依刑法第47條第1項之規定加重其刑。又按除
    被告所犯為死刑、無期徒刑、最輕本刑為3年以上有期徒刑
    之罪或高等法院管轄第一審案件者外，於刑事訴訟法第273
    條第1項程序進行中，被告先就被訴事實為有罪之陳述時，
    審判長得告知被告簡式審判程序之旨，並聽取當事人、代理
    人、辯護人及輔佐人之意見後，裁定進行簡式審判程序。為
    該法第273條之1第1項所明定；而簡式審判程序，貴在審判
    程序之簡省、便捷，故調查證據程序宜由審判長便宜行事，
    以適當之方法行之即可。是簡式審判程序中關於調查證據之
    程序，亦予簡化，關於證據調查之次序、方法之預定、證據
    調查請求之限制、證據調查之方法、證人、鑑定人之詰問方
    式等，均不須強制適用一般審判程序之規定。又因被告對犯
    罪事實不爭執，可認定被告並無行使反對詰問權之意，因此
    有關傳聞證據之證據能力限制，亦無庸適用。刑事訴訟法乃
    增訂第273條之2規定：「簡式審判程序之證據調查，不受第
    一百五十九條第一項、第一百六十一條之二、第一百六十一
    條之三、第一百六十三條之一及第一百六十四條至第一百七
    十條規定之限制」。查被告所犯非死刑、無期徒刑、最輕本
    刑為3年以上有期徒刑之罪，或高等法院管轄第一審之案件
    ，被告於原審準備程序進行中，就被訴事實為有罪之陳述，
    經告以簡式審判程序之旨，並聽取檢察官、被告之意見後，
    經原審合議庭裁定改由受命法官獨任進行簡式審判程序，是
    本件之證據調查，依刑事訴訟法第273條之2規定，不受同法
    第159條第1項（被告以外之人於審判外之言詞或書面陳述，
    不得作為證據）、第161條之2、第161條之3、第163條之1及
    第164條至第170條規定之限制。據此，本件判決引用之前揭
    之供述及非供述證據，因本案原審採行簡式審判程序，復無
    其他不得做為證據之法定事由，揆諸首揭說明，自均具證據
    能力。
三、原審以被告犯行明確，適用毒品危害防制條例第10條第1項
    、第2項，刑法第11條前段、第47條第1項、第51條第5款之
    規定，並審酌被告甲○○曾已因施用毒品案件，經觀察、勒
    戒、強制戒治後，仍未能戒斷其施用毒品之惡習，且漠視法
    令之禁制仍再犯之，惟其施用毒品所生危害，實以自戕身心
    健康為主，對於他人生命、身體、財產等法益，尚無明顯而
    重大之實害，暨犯罪後坦承犯行之態度等一切情狀，認被告
    甲○○施用第一級毒品，累犯，處有期徒刑捌月；又施用第
    二級毒品，累犯，處有期徒刑陸月，應執行有期徒刑壹年等
    ，經核於法並無違誤，量刑亦屬妥適，被告上訴意旨空言其
    在97年13、14日與家人、朋友賭博打牌，不知和位友人在其
    住處施用第一級毒品海洛因及第二級毒品甲基安非他命，被
    告因在場吸入該二種毒品，故檢測出陽性反應云云，為無可
    採，其所提之上訴為無理由，應予駁回。
四、被告經合法傳喚，無正當理由不到庭，爰不待其陳述逕行判
    決。
據上論斷，應依刑事訴訟法第368條、第371條判決如主文。
本案經檢察官呂光華到庭執行職務。
中    華    民    國    97    年    12    月    23    日
                  刑事第九庭  審判長法  官 陳貽男
                                    法  官 周盈文
                                    法  官 許宗和
以上正本證明與原本無異。
施用第一級毒品部分如不服本判決，應於收受送達後10日內向本
院提出上訴書狀，其未敘述上訴之理由者並得於提起上訴後10日
內向本院補提理由書（均須按他造當事人之人數附繕本）「切勿
逕送上級法院」。
其餘不得上訴。
                                    書記官 林淑貞
中    華    民    國    97    年    12    月    29    日
附錄：本案論罪科刑法條全文
毒品危害防制條例第10條：
施用第一級毒品者，處6 月以上5 年以下有期徒刑。
施用第二級毒品者，處3 年以下有期徒刑。


司法院資訊處製作；財團法人民間司法改革基金會備份。
